【裁判字號】    96,訴,4814
【裁判日期】    970814
【裁判案由】    毒品危害防制條例
【裁判全文】
臺灣高雄地方法院刑事判決              96年度訴字第4814號
公  訴  人  臺灣高雄地方法院檢察署檢察官
被      告  戊○○
                    樓（另案於臺灣高雄第二監獄執行中）
選任辯護人  鄭國安律師
            吳麗珠律師
            蘇佰陞律師
被      告  乙○○
                    （另案於臺灣高雄第二監獄執行中）
指定辯護人  本院公設辯護人甲○○
上列被告因毒品危害防制條例案件，經檢察官提起公訴（96年度
偵字第27178 號），本院判決如下：
    主  文
戊○○共同販賣第一級毒品，處有期徒刑拾柒年，扣案之海洛因
貳拾伍包（淨重參拾玖點肆肆公克）及其上包裝袋貳拾伍只均沒
收銷燬，門號0000000000號之手機壹支沒收，如全部或一部不能
沒收時，追徵其價額。
戊○○被訴轉讓第二級毒品部分無罪。
乙○○共同販賣第一級毒品，處有期徒刑拾伍年，扣案之海洛因
貳拾伍包（淨重參拾玖點肆肆公克）及其上包裝袋貳拾伍只均沒
收銷燬，門號0000000000號之手機壹支沒收，如全部或一部不能
沒收時，追徵其價額。
    事  實
一、戊○○明知海洛因別係毒品危害防制條例第2 條第2 項第1
    款所稱之第一級毒品，非經允許，不得持有、製造、運輸、
    轉讓及販賣，其竟與乙○○共同意圖營利，基於販賣第一級
    毒品之犯意，於不詳時間地點，以不詳方式販入第一級毒品
    海洛因後，由戊○○持有之，嗣經警於96年9 月20日13時許
    ，持搜索票至高雄市左營區○○○路401 號11樓之5 搜索，
    當場扣得黑色袋子2 只，內裝有8 萬元、電子磅秤2 台、帳
    冊1 本、行動電話7 支、安非他命1 包（淨重1.577 公克）
    、海洛因25包（淨重39.44 公克）、吸食器1 組、使用過夾
    鏈袋1 只、錫箔紙、夾鏈袋1 盒、黑色絨布袋1 個（內有戊○○之身分證等證件）。
二、案經行政院海岸巡防署海洋巡防總局偵防查緝隊報告臺灣高
    雄地方法院檢察署檢察官偵查起訴。
    理  由
壹、證據能力之審酌：
一、按「被告以外之人於審判外之言詞或書面陳述，除法律有規
    定者外，不得作為證據。」刑事訴訟法第159 條第1 項固定
    有明文。惟按「被告以外之人於審判外之陳述，雖不符前4
    條之規定，而經當事人於審判程序同意作為證據，法院審酌
    該言詞陳述或書面陳述作成時之情況，認為適當者，亦得為
    證據。當事人、代理人或辯護人於法院調查證據時，知有第
    159 條第1 項不得為證據之情形，而未於言詞辯論終結前聲
    明異議者，視為有前項之同意。」刑事訴訟法第159 條之5
    亦規定甚明。本件證人丙○○、陳美足於警詢中之證述，雖
    均屬被告以外之人於審判外之言詞或書面陳述，惟被告及辯
    護人於本院調查證據時，知有上情而未於言詞辯論終結前聲
    明異議，本院審酌該等陳述係執法機關依法定程序詢問而做
    成，並無何違法不當之處，亦無不足採信之情況，認以之做
    為證據，應屬適當，該等陳述應有證據能力。
二、按「法院或檢察官得囑託醫院、學校或其他相當之機關、團
    體為鑑定，或審查他人之鑑定，並準用第203 條至第206 條
    之1 之規定。」、「鑑定之經過及其結果，應命鑑定人以言
    詞或書面報告。」，亦分別為刑事訴訟法第208 條第1 項前
    段、第206 條第1 項定明定。是經檢察官囑託相當之機關為
    鑑定後，經鑑定人以書面報告其鑑定之結果者，即屬同法第
    159 條第1 項所謂之「法律有規定者」，不受該條項規定「
    不得作為證據」之限制。且同法第208 條第1 項前段對於法
    院或檢察官囑託相當之機關為鑑定之情形，僅規定：「準用
    第203 條至第206 條之1 之規定」，至於同法第202 條有關
    「鑑定人應於鑑定前具結」之規定，則不在準用之列。故於
    法院或檢察官囑託相當之機關為鑑定，而該受囑託機關以書
    面報告鑑定結果之情形，既非屬依法應具結者。是同法第
    158 條之3 有關「證人、鑑定人依法應具結而未具結者，其
    證言或鑑定意見，不得作為證據」之規定，於此時即無適用
    之餘地。而法務部調查局業經臺灣高等法院檢察署檢察長概
    括囑託為有關「毒品成分之鑑定」鑑定項目之鑑定機關（臺
    灣高等法院檢察署92年10月15日檢文允字第0921001322號函
    附之臺灣高等法院檢察署檢察長概括選任鑑定人或囑託鑑定
    機關（團體）名冊參照），另高雄醫學大學附設中和紀念醫
    院係受檢察官囑託鑑定，故此2 機關分別就扣案海洛因及甲
    基安非他命所為鑑定結果書面報告，揆諸上開說明，即不受
    刑事訴訟法第158 條之3 及同法第159 條第1 項之限制，自
    得作為證據。
三、按被告之自白，非出於強暴、脅迫、利誘、詐欺、疲勞訊問
    、違法羈押或其他不正之方法，且與事實相符者，得為證據
    ，刑事訴訟法第156 條第1 項定有明文。被告戊○○辯稱：
    其因行政院海岸巡防署海洋巡防總局偵防查緝隊（下稱海巡
    署查緝隊）隊員以若不自白則將找人指證其太太丙○○販毒
    ，而自白後可代為向檢察官請求交保等語加以威脅、利誘，
    方才自白，其自白並無證據能力等語。另被告乙○○辯稱：
    係海巡署查緝隊隊員告知其若自白並指證被告戊○○販賣毒
    品，便可請檢察官盡快讓其交保，在第一次製作筆錄夜間停
    止訊問時就已遭利誘等語。經查：
(一)被告戊○○於初遭查獲時均否認有何販賣毒品之犯行，於96
    年10月3 日偵訊時仍否認犯行，然隔日海巡署查緝隊借提訊
    問卻突然翻異前詞，承認有十餘次販賣毒品之犯行，且於96
    年10月9 日、96年10月19日、96年10月24日、96年10月31日
    偵訊時均坦承犯行，至96年11月2 日復又否認犯行，有各該
    筆錄在卷可稽，與其陳述遭海巡署查緝隊隊員以交保為條件
    加以利誘，後發現均無法交保故又否認等情，相互符合。又
    海巡署查緝隊隊員於查獲被告時，曾對其說「給你機會喔，
    不然連你太太都抓」、「要不然是處理你太太」等語，有搜
    索光碟勘驗紀錄存卷可查（見本院卷參第113 頁）。是被告
    戊○○辯稱海巡署查緝隊隊員以找證人指證其太太販毒加以
    威脅等語，亦非全無所據。又證人丙○○於本院審理中證稱
    ：其曾於96年10月4 日至海巡署與被告戊○○見面，海巡署
    查緝隊隊員還有拿被告2 人之筆錄給其看，要求其指證被告
    2 人等語明確（見本院97年5 月29日審判筆錄第5 頁以下）
    。而被告戊○○當時仍在羈押禁見中，竟能與證人丙○○見
    面，足見其辯稱海巡署查緝隊隊員與其利益交換等語，非無
    合理之可能，應為對被告有利之認定，其96年10月3 日至96
    年10月31日間4 次警詢、偵訊之自白，應無證據能力。
(二)被告乙○○於96年9 月20日查獲時否認有何販賣毒品之犯行
    ，然於隔日檢察官偵訊時即坦承犯行，在96年10月23日偵訊
    時又否認犯行，並立即表明係受到海巡署查緝隊隊員利誘方
    為自白，是其所辯，尚非全無所本。又證人即被告乙○○之
    母丁○○於本院審理中證稱：其曾於96年9 月28日接到海巡
    署電話稱可與被告乙○○會面，但因找不到人代班無法前往
    ，後改於96年10月11日至海巡署與被告乙○○見面，海巡署
    查緝隊隊員還有說被告乙○○態度很好，都有配合，他們會
    幫被告乙○○處理好等話，被告乙○○也有安慰說很快就可
    以出來等語明確（見本院97年5 月29日審判筆錄第5 頁以下
    ）。參以被告乙○○當時仍在羈押禁見中，竟能與證人丁○○見面，益徵其辯稱海巡署查緝隊隊員與其利益交換等語，
    非無合理之可能，應為對被告乙○○有利之認定，其96年9
    月28日至96年10月19日間5 次警詢、偵訊及本院羈押庭訊之
    自白，應無證據能力。
(三)至於被告2 人其餘之供述，無論係在上開自白前或自白後，
    均知否認犯行並為己提出辯解，堪認當時渠等尚能依自由意
    志為陳述，自仍得採為審判之基礎，附此敘明。
四、被告2 人於偵訊中以證人身份所為之證詞，亦屬被告以外之
    人於審判外之陳述，依刑事訴訟法第159 條第1 項之規定，
    本不得做為證據。惟按被告以外之人於偵查中向檢察官所為
    之陳述，除顯有不可信之情況者外，得為證據，刑事訴訟法
    第159 條之1 第2 項定有明文。上開陳述均係在檢察官前所
    做成，並均有具結擔保其陳述之正確性，並無何顯不可信之
    情況，依前開法條意旨，自得做為證據。辯護人雖稱渠等於
    偵訊中之證詞非出於自由意志，應無證據能力，惟刑事訴訟
    法僅規定非任意性取得之自白無證據能力，證人之證詞則無
    相類之規定，且被告有刑事訴訟法上有緘默權等權利，並受
    「不自證己罪」原則所保護，所適用之法理與證人並非相同
    ，故自白之規定亦無類推適用於證詞之餘地，是辯護人辯稱
    此部分證詞非任意性無證據能力，尚無法律依據，僅得於衡
    量其證明力時加以審酌。
五、證人己○○於警詢中之陳述，乃屬被告以外之人於審判外之
    陳述，依刑事訴訟法第159 條第1 項之規定，本不得做為證
    據。惟按被告以外之人於檢察事務官、司法警察官或司法警
    察調查中所為之陳述，與審判中不符時，其先前之陳述具有
    較可信之特別情況，且為證明犯罪事實存否所必要者，得為
    證據，亦為刑事訴訟法第159 條之2 。而所謂「具有可信之
    特別情況」，係指陳述時之外部客觀情況值得信用保障者，
    足以令人相信該陳述是虛偽的危險性不高而言，至陳述人陳
    述時之「外部情況」是否具有可信性，必須綜合陳述人之觀
    察、記憶、表達是否正確及有無偽證之各種因素而予以判斷
    ；而所謂「為證明犯罪事實之存否所必要」者，即指使用證
    據之必要性，係指因無法再從同陳述者取得證言，而有利用
    原陳述之必要性而言。查證人己○○與被告2 人並無仇怨，
    尚無誇大甚至捏造事實之動機。且經本院勘驗其警詢錄音帶
    ，其筆錄乃係一問一答製作而成，並無何遭受不正訊問之情
    ，筆錄亦均據實繕打，有本院勘驗紀錄在卷可稽（外放證物
    ），是其警詢時之陳述應具有可信之特別情況；又其於警詢
    時所陳述被告2 人相關犯行，可與被告2 人之供述內容及其
    他相關證據互相參核，對於查明本件犯行有其必要性。辯護
    人雖辯稱其錄音有不明之中斷，證人己○○之陳述仍有不實
    之危險，然證人己○○在錄音中斷前，即已明確表示被告乙○○所施用之毒品均係被告戊○○所提供，被告戊○○有販
    賣毒品等情，海巡署查緝隊隊員並無再予誘導之必要，堪認
    該錄音中斷僅係單純技術瑕疵，而不足影響證人己○○證詞
    之可信性，其證詞應有證據能力。
六、證人庚○○於警詢之陳述，為被告以外之人於審判外之陳述
    ，經辯護人於審判時提出異議，且復查無其他得做為證據之
    事由，其警詢之陳述應無證據能力。
貳、有罪部分：
一、訊據被告2 人均矢口否認有何販賣毒品之犯行，被告戊○○
    辯稱：本件扣案之毒品並非其所有，其並無販賣毒品，僅與
    被告乙○○販賣洋酒云云。被告乙○○則辯稱：其係與戊○○販賣洋酒，並無販賣毒品云云。惟查：
(一)查高雄市左營區○○○路401 號11樓之5 之房屋之承租人為
    王姿婷、王俐君，業經證人即房屋仲介陳美足於警詢中陳述
    明確[ 見臺灣高雄地方法院檢察署96年度偵字第27178 號卷
    宗（下稱偵卷）第115 頁以下] ，並有房屋租賃契約書附卷
    可佐（見偵卷第117 頁以下）。惟證人陳美足亦證稱簽約時
    被告戊○○有陪同在場等語明確（見偵卷第116 頁）。且被
    告乙○○曾打電話請電視公司至該處裝第四台，並以乙○○
    做為聯絡人，留下0000000000號手機等情，亦有監聽譯文在
    卷可稽（見監聽譯文卷第90頁），而申裝第四台時所留下之
    聯絡人及聯絡電話，係供電視公司聯絡以約定前往裝設之時
    間，若非時常於該處出入，實無以自己為聯絡人之理，況據
    被告乙○○自承，其10日內即與被告戊○○前往該處所4 、
    5 次，渠2 人於查獲當日凌晨4 、5 時許即已前往該處（見
    警卷第12頁），足見該處對被告2 人而言絕非單純之朋友住
    所，偶而前往作客如此簡單，應屬可自由出入甚至具備管領
    支配權利之處所。又海巡署查緝隊於該處搜索時，當場扣得
    黑色袋子2 只，內裝有8 萬元、電子磅秤2 台、帳冊1 本、
    行動電話7 支、安非他命1 包（淨重1.577 公克）、海洛因
    25包（淨重39.44 公克）、吸食器1 組、使用過夾鏈袋1 只
    、錫箔紙、夾鏈袋1 盒、黑色絨布袋1 個等物，該黑色絨布
    袋中有被告戊○○之駕駛執照、健保卡等物，有搜索扣押筆
    錄、扣押物品目錄表及扣押物品相片在卷可稽[ 分見海巡署
    查緝隊刑案偵查卷宗（下稱警卷）第31頁以下、偵卷第67頁
    以下] 。被告戊○○雖辯稱僅有8 萬元現金及黑色絨布袋為
    其所有，其餘均係該屋承租人王姿婷、王俐君或被告乙○○
    所有，其出門並無帶包包之習慣，故將證件放在黑色絨布袋
    中寄放在承租人王姿婷、王俐君處，該黑色絨布袋為其平常
    所拿之袋子，現金8 萬元亦為其所有，因金額太大不適合帶
    在身上，故寄放在承租人處云云（見警卷第4 頁）。然被告
    2 人在該處並非僅為朋友作客而已，業如前述，其辯稱該處
    之物與其全無關連，已令人生疑。況身分證、駕駛執照、健
    保卡均為個人重要證件，本無隨意寄放他人保管之理，被告
    既已將該等證件特別放置於自己平常在拿的黑色絨布袋中，
    自應隨身攜帶，更無寄放他人處所之必要。又該黑色絨布袋
    係在證物編號1 之黑色袋子中查獲（照片參見偵卷第67頁）
    ，在該黑色袋子中另有被告戊○○所有之現金8 萬元，被告
    戊○○辯稱係用來繳房貸及車貸（見偵卷第17頁），被告既
    然認為金額龐大，不宜隨身攜帶，本應盡快用以繳交貸款，
    或將其放於家中或存入銀行，又何需帶到朋友住處寄放？足
    見其所辯顯係卸責之詞，不足採信，扣案之黑色袋子及其內
    之海洛因應為其所持有。而扣案之海洛因多達25包，淨重共
    39.44 公克，有法務部調查局鑑定書在卷可稽（見本院卷壹
    第156 頁），如此龐大之數量，與一般單純施用毒品者，顯
    然有別。
(二)查0000000000號手機為被告乙○○所使用，業據其坦承不諱
    （見本院卷貳第130 頁）。又經本院詳閱通聯譯文，某不詳
    人士曾以0000000000號電話撥入找「志龍」（見監察譯文卷
    第12頁）、亦有另名不詳人士以0000000000號電話撥入與被
    告戊○○談話（見監察譯文卷第13頁），復有「憬仔」傳入
    簡訊指明與「志龍兄」商談事情（見監察譯文卷第48頁），
    且另有多通電話撥入與「胖仔」或「小胖」通話（見監察譯
    文卷第80頁、82頁、83頁），而被告戊○○之綽號即為「小
    胖」或「大胖仔」，亦經被告乙○○及證人丙○○於警詢中
    陳述明確（分見警卷第16頁、第27頁），足見該手機亦屬被
    告戊○○對外聯絡之管道。再查被告乙○○於電話中多次與
    人提及「硬的」、「糖果」、「石頭」之價錢，（見通訊監
    察譯文第34頁、第35頁、第37頁、第49頁、第52頁），而「
    硬的」、「糖果」、「石頭」等毒品交易術語即係指安非他
    命，業經證人即海巡署查緝隊隊員林舜傑證述明確（見本院
    卷壹第141 頁）。又被告2 人除安非他命外，被告乙○○另
    常以「大罐」、「小罐」、「大支」、「小支」等作為代號
    與他人洽談交易，而此等代號所指並非安非他命，蓋如監察
    譯文卷第35頁某男與被告乙○○之通聯，該不詳姓名之人除
    要求1 罐「大罐」的之外，另要求300 元「硬的」，若大罐
    等代號本即指安非他命，則無需如此分開訂購，監察譯文卷
    第49頁茂仔與被告乙○○之通聯亦有相同情形。且由監察譯
    文卷第87頁龍仔與被告乙○○的通聯觀之，龍仔向被告乙○○要求「鹹的拿大支的」等語，而「鹹的」係與「糖果（甜
    的，即安非他命）」相對，在毒品交易術語上為「海洛因」
    之代稱，此為本院過去審理毒品案職務上所已知之事實。再
    參以來電詢問交易者已購買「大罐」、「小罐」、「大支」
    、「小支」者為多，本案扣得之海洛因數量亦不少，且證人
    己○○於警詢中已證稱被告2 人有分裝毒品販賣等語明確，
    足見大支小支係用以代稱海洛因毒品，被告2 人使用該隻手
    機作為與他人接洽海洛因及安非他命買賣之工具。又該電話
    雖多為乙○○所接聽，然被告戊○○亦使用該電話，已如前
    述，且有人撥入討論毒品交易事宜時，被告乙○○多會稱需
    與被告戊○○商討，如監聽譯文卷第35頁、第55頁「阿龍」
    、第69頁「阿雄」撥入之電話均有此種情形，且被告戊○○
    亦曾親身與「阿雄」、「世主」商討毒品買賣事宜（見監聽
    譯文卷第72頁），被告2 人間就毒品販賣有共同犯意聯絡乙
    節，亦足認定。被告2 人雖辯稱渠等係販賣洋煙、洋酒為生
    ，通訊監察譯文中之大罐、小罐等係指洋酒，然被告戊○○
    於本院訊問中陳稱，其所販賣之洋酒有威雀、麥卡倫、軒尼
    斯等多種不同品牌（見本院卷壹第26頁），但通訊監察譯文
    中之來電者均僅稱大罐、小罐，被告2 人如何得知應送何種
    洋酒？又被告戊○○於警詢中陳稱其係臨時工，被告乙○○
    則陳稱其無業，係向家中拿錢為生（分見警卷第2 頁、第9
    頁），與渠等所辯販賣洋酒，亦有矛盾。況經本院詳閱卷附
    所有通訊監察譯文，並無一語提及任何與洋煙、洋酒有關之
    事務，證人即負責聽取監聽錄音光碟並製作譯文之海巡署查
    緝隊隊員林舜傑亦於本院審理中證稱從未聽過被告2 人討論
    洋酒，亦無人打電話要求訂購洋酒等語明確（見本院卷壹第
    142 頁），被告2 人所辯無非係卸責之詞，不足採信。
(三)按販賣毒品罪，並不以販入後復行賣出為構成要件，只要以
    營利之目的，將毒品購入或賣出，有一於此，其犯罪即屬完
    成，最高法院96年台上字第416 號判決闡釋甚明。查被告2
    人持有海洛因數量多達25包、淨重39.44 公克。且渠等持用
    0000000000號手機與他人洽談海洛因之交易，顯有販賣海洛
    因之意圖。而販賣海洛因之刑責甚重，衡諸常情，絕無不求
    營利而僅以成本價販賣甚或虧本販賣之理，被告2 人有共同
    販賣海洛因營利之意圖，彰彰明甚，雖渠等是否確已賣出，
    尚乏證據可資證明，惟渠等販入第一級毒品海洛因之犯行，
    已足認定。
二、核被告2 人所為，均係犯毒品危害防制條例第4 條第1 項之
    販賣第一級毒品罪。渠等持有毒品之低度行為應為販賣毒品
    之高度行為所吸收，不另論罪。被告2 人間有犯意聯絡及行
    為分擔，為共同正犯。本院考量被告2 人持有毒品39.44 公
    克，並非甚鉅，在毒品市場之供應鍊中應屬末端，且並無證
    據證明被告2 人已成功將毒品販出，所造成之危害尚非極為
    巨大，依渠等犯罪情狀，縱宣告法定最低度刑即無期徒刑，
    猶嫌過重，情輕法重，情狀尚堪憫恕，依刑法第59條之規定
    ，均減輕其刑。爰審酌被告2 人販賣毒品，對他人身心均造
    成極大傷害，違反社會秩序，犯後否認犯行，然其所造成之
    損害尚非極為巨大，已如前述，又由通訊監察譯文觀之，本
    案之毒品多為被告戊○○所分裝（見監察譯文卷第69頁），
    且他人有毒品要交由被告2 人銷售時，被告乙○○均需請示
    戊○○（見監察譯文卷第35頁），足見被告戊○○為主謀者
    ，惡性較重，及渠等犯罪之動機、目的、手段等一切情狀，
    分別量處如主文所示之刑。扣案之海洛因25包（淨重39.44
    公克）均為第一級毒品，應依毒品危害防制條例第18條第1
    項前段沒收銷燬。前開海洛因之包裝袋已用於包裹毒品，其
    上沾附之海洛因難以完全析離，應一併諭知沒收銷燬。扣案
    之手機7 支中並無0000000000號之手機，是否為被告2 人用
    以犯罪之工具，尚有疑問；扣案之8 萬元係被告戊○○持有
    用以交付房貸、車貸之金錢，並無證據證明為被告2 人販賣
    毒品之對價；扣案之黑色袋子2 只、電子磅秤2 台、帳冊1
    本、吸食器1 組、使用過夾鏈袋1 只、錫箔紙、夾鏈袋1 盒
    、黑色絨布袋1 個及被告戊○○之證件等物，亦無從證明為
    供本案犯罪所用之物，爰均不諭知沒收。門號0000000000號
    之手機為被告2 人販毒所用之工具，雖未扣案，然並無證據
    證明已經滅失，依毒品危害防制條例第19條第1 項之規定，
    仍應諭知沒收，如不能沒收時，追徵其價額。末查扣案之安
    非他命1 包（淨重1.577 公克）雖為毒品，然被告戊○○被
    訴之轉讓第二級毒品罪嫌應為無罪之諭知（詳如後述），沒
    收銷燬之從刑即無所附麗，亦無從於判決內諭知沒收銷毀，
    附此敘明。
參、無罪及不另為無罪諭知部分：
一、公訴意旨略以：被告戊○○於96年8 月初某日，以3 萬元，
    在高雄市○○○路陽光情人大樓5 樓向外號「利哥」之人，
    販入第一級毒品海洛因3 公克後，再以每日1500元之代價委
    由具有共同反覆販賣第一級毒品犯意聯絡之被告乙○○，以
    0000000000號電話，作為販賣第一級毒品海洛因之聯絡工具
    ，於附表所示之時間與附表所示之電話持有人聯繫，而販賣
    海洛因予附表所示之人。被告戊○○復基於轉讓第二級毒品
    安非他命之犯意，於96年8 月中旬某日、下旬某日及9 月初
    某日，轉讓數量不詳之安非他命予被告乙○○。因認核被告
    2 人涉犯毒品危害防制條例第4 條第1 項之販賣第一級毒品
    罪嫌及第8 條第2 項之轉讓第二級毒品罪嫌。
二、按犯罪事實應依證據認定之，無證據不得認定其犯罪事實，
    刑事訴訟法第154 條第2 項定有明文。再按認定犯罪事實所
    憑之證據，雖不以直接證據為限，間接證據亦包括在內，然
    無論直接證據或間接證據，其為訴訟上之證明，須於通常一
    般之人均不致有所懷疑，而得確信其為真實之程度者，始得
    據為有罪之認定，倘其證明尚未達此一程度，而有合理之懷
    疑存在而無從使事實審法院得有罪之確信時，即應由法院為
    諭知被告無罪之判決，此觀最高法院76年台上字第4986號判
    例自明。公訴意旨認被告2 人涉犯前開罪嫌，無非係以被告
    2 人之自白、扣案如事實欄所示之物及通訊監察譯文，為其
    論據。
三、質諸被告2 人堅詞否認有何販賣毒品之犯行，並辯稱：本件
    係受海巡署查緝隊隊員條件交換方才自白等語。經查：
(一)公訴意旨認被告在96年8 月初某日，以3 萬元代價，在高雄
    市○○○路陽光情人大樓5 樓向外號「利哥」之人，販入第
    一級毒品海洛因3 公克之犯行，應係以被告戊○○於96年10
    月31日偵訊之自白為據，然查該次偵訊自白無證據能力，已
    如前述，且本件雖扣得大量海洛因，惟無從推認其中3 公克
    即係被告戊○○以前開方式購入，其犯行尚無足夠證據可資
    證明。另被告戊○○被訴轉讓第二級毒品安非他命部分，僅
    有被告戊○○於96年10月24日之自白為據，然該次自白無證
    據能力，亦如前述，且本件扣得之安非他命僅1 公克左右，
    數量非鉅，難認被告戊○○確有多餘之安非他命可轉讓與被
    告乙○○，縱令前開自白有證據能力，然被告之自白不得作
    為犯罪之唯一證據，被告戊○○此部分犯行，仍難認定。
(二)被告2 人被訴共同販賣海洛因與如附表所示之人部分，查附
    表中之買家為分別為「某男」、「阿奇」、「奇仔」、「龍
    仔」等人。其中「某男」、「阿奇」、「奇仔」均係姓名年
    籍不詳之人，無從查證，且附表所示之時間，乃係通訊譯文
    中通聯之時間，交易地點更付之闕如。是檢察官就此3 次犯
    行交易之對象為何人，交易之時間、地點為何均無法確認，
    被告2 人於警詢、偵訊中雖曾自白販賣毒品十餘次，然此等
    自白無證據能力，已如前述。被告2 人雖以證人身份於偵訊
    中互相指證販賣毒品，然當時之證述係受警方條件交換而為
    ，其真實性已令人存疑，且對於交易之時間、地點、對象仍
    無法確認，此外亦無任何證據可資證明被告2 人確已將海洛
    因交付他人並收取款項。另公訴人雖於審判中表明「龍仔」
    為庚○○，並提出其警詢之供述為證，然證人庚○○經本院
    傳拘無著，且其警詢之陳述無證據能力，是關於「龍仔」之
    部分，仍無證據證明被告2 人確有此部分販出之犯行。
(三)綜上所述，本件之證據不足證明被告2 人確有向「利哥」販
    入毒品並販賣與附表所示之人之犯行，亦不足證明被告戊○○確有轉讓第二級毒品與被告乙○○，此外，復查無其他證
    據足使本院形成被告2 人曾為前開犯行之確信，揆諸首揭法
    條及判例意旨，應就被告戊○○轉讓第二級毒品罪部分為無
    罪之諭知。另被告2 人販入及販出第一級毒品罪之部分，本
    亦應為無罪之諭知，然檢察官認為此部分若成罪，與前開有
    罪部分有集合犯之實質上一罪關係，爰不另為無罪之諭知，
    附此敘明。
據上論斷，應依刑事訴訟法第299 條第1 項前段、第301 條，毒
品危害防制條例第4 條第1 項、第18條第1 項前段、第19條第1
項前段，刑法第11條前段、第28條、第59條，判決如主文。
本案經檢察官辛○○到庭執行職務。
中    華    民    國    97    年    8     月    14    日
                  刑事第九庭  審判長法  官    張世賢
                                    法  官    陳建和
                                    法  官    王奕勛
以上正本證明與原本無異。
如不服本判決應於收受本判決後10日內向本院提出上訴書狀，並
應敘述具體理由，如未敘述上訴理由者，應於上訴期間屆滿後20
日內補提理由書狀於本院（均須按他造當事人之人數附繕本）「
切勿逕送上級法院」。
中    華    民    國    97    年    8     月    15    日
                                    書記官    林晏光
附表
  ┌──┬──────┬──────┬─────────┐
  │編號│時        間│電 話 號 碼 │購 買 毒 品 之 人 │
  ├──┼──────┼──────┼─────────┤
  │ 1  │96年8月21日1│00-0000000  │某男              │
  │    │時30分許    │            │                  │
  ├──┼──────┼──────┼─────────┤
  │ 2  │96年9月6日15│00-0000000  │阿奇              │
  │    │時20分許    │            │                  │
  ├──┼──────┼──────┼─────────┤
  │ 3  │96年9月7日23│0000000000  │奇仔              │
  │    │時5分42秒許 │            │                  │
  ├──┼──────┼──────┼─────────┤
  │ 4  │96年9月8日15│0000000000  │龍仔              │
  │    │時17分35秒許│            │                  │
  ├──┼──────┼──────┼─────────┤
  │ 5  │96年9月13日 │0000000000  │某男              │
  │    │13時29分14秒│            │                  │
  │    │許          │            │                  │
  └──┴──────┴──────┴─────────┘
附錄本案論罪科刑法條：
毒品危害防制條例第4 條第1 項


司法院資訊處製作；財團法人民間司法改革基金會備份。
